臺灣高等法院高雄分院刑事判決　　　　96年度交上訴字第66號
上　訴　人　臺灣屏東地方法院檢察署檢察官
上　訴　人
即　被　告　甲○○
上列上訴人等因被告公共危險等案件，不服臺灣屏東地方法院中
華民國96年6 月21第一審判決（起訴案號：臺灣屏東地方法院檢
察署95年度偵字第7612號），提起上訴，本院判決如下：
    主  文
原判決關於甲○○服用酒類不能安全駕駛動力交通工具而駕駛部
分撤銷。
甲○○服用酒類，不能安全駕駛動力交通工具而駕駛，處有期徒
刑伍月，如易科罰金，以新臺幣壹仟元折算壹日，減為有期徒刑
貳月又拾伍日，如易科罰金，以新臺幣壹仟元折算壹日。
其他上訴駁回。
    事  實
一、甲○○於民國（下同）95年12月21日下午5 時許起，在其位
    於屏東縣長治鄉某處之工作處，飲用「維士比」藥酒1 瓶後
    ，於同日下午6 時30分許，駕駛車牌號碼WI-8792 號自小貨
    車至屏東市○○路，又購買大瓶臺灣啤酒1 瓶在公園路與中
    華路交岔路口處之中山公園內飲用，飲畢已達不能安全駕駛
    之程度，竟仍於同日晚上9 時45分許，駕駛上開自小貨車沿
    公園路由東向西方向行駛，行經屏東市○○路101 號前，本
    應注意兩車併行應保持適當之間隔，且依當時夜間有照明、
    柏油路面、路面乾燥、無缺陷、無障礙物、視距良好之客觀
    環境，並無不能注意之情事，竟因飲酒後精神不濟、注意力
    減退，駕車時不慎向右偏移，而未與丙○○所騎乘搭載乙○○、在其右側同向行駛之車號XNF-549 號機車保持適當間隔
    ，致其所駕駛之自小貨車右側車身擦撞該機車左後車身，丙○○騎乘之機車因而失控自後撞上停放在路邊之車號077-SJ
    號自大貨車，丙○○因而受有雙膝挫傷、左小腿擦傷等傷害
    ，乙○○則受有左胸挫傷、右小指擦傷等傷害（過失傷害部
    分，丙○○、乙○○均已撤回告訴），惟該機車並未倒地；
    甲○○因不知已肇事，致丙○○等人受傷，仍繼續駕車前行
    ，丙○○、乙○○見狀遂立即騎乘機車追上被告之自小貨車
    ，並拍打該自小貨車車窗，告知甲○○撞到渠等之事，甲○○隨口向丙○○、乙○○表示至其住處商談，即駕車沿公園
    路右轉和平路，再左轉勝利路，復右轉至大同北路，丙○○
    、乙○○則騎乘上開機車跟隨在後，甲○○先在大同北路上
    「永豐超商」停留約10分鐘後，又於同日晚上10時許，駕車
    至蔡瑞仁所經營在屏東市○○○路251 號之檳榔攤，甲○○
    為免其酒後駕駛犯行被查獲，竟自行自該檳榔攤冰箱內拿取
    355 C.C.之臺灣啤酒1 罐飲用，試圖混淆酒精濃度測試結果
    ，乙○○因向甲○○索賠遭拒，遂打電話報警，員警陳文鑑
    據報於同日晚上10時20分許抵達場，制止甲○○繼續飲酒，
    甲○○因此僅飲用4 分之1 罐臺灣啤酒，警員陳文鑑欲對其
    作吐氣中酒精濃度檢測，竟遭甲○○拒絕，迄同日晚上10時
    30分許始對其施測，經測得其吐氣中所含酒精濃度高達每公
    升1.07毫克。
二、案經丙○○、乙○○訴由屏東縣警察局屏東分局報告臺灣屏
    東地方法院檢察署檢察官偵查起訴。
    理  由
壹、有罪部分
一、證據能力部分：
  (一)證人乙○○、丙○○（即機車騎士及乘客）於警詢中之證述
    ，雖係審判外之言詞陳述，被告僅質疑證人丙○○所證之真
    實性，對渠等所證之證據能力適格，自原審法院行準備程序
    迄於本院審理，均知係不得為證據之傳聞證據，惟迄於本院
    言詞辯論終結前均未提出異議，本院斟酌警方取得渠等之證
    述過程並無不法，亦無證明力明顯過低之情形，且所證與被
    告是否有酒後駕車之待證事實有關聯性，依刑事訴訟法第15
    9 條之5 之規定，應視為檢察官及被告均已同意得援為本案
    認定事實之證據，有證據能力。
  (二)屏東縣警察局道路交通事故當事人酒精測定紀錄表（見警卷
    第22頁），係執勤警員陳文鑑以酒精濃度分析器利用機械感
    應測試被告呼氣後之酒精濃度；刑法第185 條之3 案件測試
    觀察紀錄表（見警卷第29頁）係警員陳文鑑於執行勤務時，
    觀察被告於查獲時之言行舉止及其他觀察所得，上開文書雖
    均係被告以外之人在審判外之言詞及書面陳述，被告於原審
    法院及本院均知係傳聞證據，惟迄於本院言詞辯論終結前均
    未提出異議，本院斟酌警方取得渠等之證述過程並無不法，
    且所證與被告是否有酒後駕車之待證事實有關聯性，依上開
    刑事訴訟法之規定，應視為檢察官及被告均已同意得援為認
    定本件犯罪事實之證據。
  (三)除刑事訴訟法第159 條之1 至159 之3 之情形外，除顯有不
    可信之情況外，從事業務之人於業務上或通常業務過程所須
    製作之紀錄文書、證明文書，亦得為證據，同法第159 條之
    4 第2 款定有明文。卷附寶建醫院所出具有關被害人乙○○
    、丙○○受傷之診斷證明書（見警卷第25、26頁）係從事醫
    療業務之人於業務上或通常業務過程所須製作之證明文書，
    被告並未主張該驗傷診斷書有何顯有不可信之情況，且該證
    明書與本案待證事實具有關聯性，依前揭規定，自具有證據
    能力（最高法院96年台上字第1957號判決參照）。
  (四)被告以外之人於偵查中向檢察官所為之陳述，除顯有不可信
    之情況者外，得為證據，刑事訴訟法第159 條之1 第2 項定
    有明文。證人陳文鑑警員於檢察官偵中之證述，對被告而言
    雖係審判外之陳述，惟檢察官於訊問前已依法定程序告知偽
    證之處罰並令具結（見偵查卷第7-8 頁）所為訊問亦均係依
    法定程序而進行，被告又未請求詰問，顯已放棄詰問權，且
    無顯有不可信之情況，所證與本案相關之待證事實具有關連
    性，依上開刑事訴訟法之規定，自應具有證據能力。
二、酒後駕車撤銷改判部分：
  (一)訊據上訴人即被告甲○○（下稱被告）對於上開事實欄所載
    ，飲用大瓶「維士比」藥酒及大瓶臺灣啤酒各1 瓶後，自屏
    東市中山公園駕駛自小貨車上路，沿公園路由東向西行駛，
    行經公園路101 號前時，告訴人丙○○、乙○○騎乘機車上
    前拍打其自小貨車車窗時，仍繼續駕駛自小貨車先後行經屏
    東市○○路、和平路、勝利路，至大同北路上永豐超商停留
    約10分鐘後，最後至蔡瑞仁所經營之檳榔攤（位於大同北路
    251 號），並在該檳榔攤內飲用約4 分之1 罐臺灣啤酒，嗣
    經據報到場警員陳文鑑查獲，測得其吐氣中酒精濃度達每公
    升1.07毫克之事實，業據被告於原審法院羈押訊問、準備程
    序及本院審理時時坦承不諱（見95年度聲羈字第364 號卷第
    5-8 頁、原審卷第13頁背面、本院卷第48頁），核與證人（
    即告訴人）丙○○、乙○○於警詢中暨證人即經營檳榔攤之
    蔡瑞仁於原審法院審理時證述之情節相符（見原審卷第71-7
    2 頁），並有屏東縣警察局道路交通事故當事人酒精測定紀
    錄表、刑法第185 條之3 案件測試觀察紀錄表在卷可證（見
    警卷第22、29頁），被告飲用大量酒類後仍駕車上路之事實
    ，堪可認定。
  (二)按刑法第185 條之3 規定所謂「不能安全駕駛」，係抽象危
    險犯，並不以發生具體危險為必要。對於呼氣酒精濃度已達
    每公升0.55毫克以上者，肇事率為一般正常人之10倍，認為
    已達不能安全駕車之標準，此業經法務部民國88年5 月18日
    以法88檢字第001669號函告周知，應為絕對不能安全駕駛動
    力交通工具，且按就醫學文獻所知，酒精對人體造成之影響
    ，於呼氣時酒精濃度達每公升0.25毫克（約合體內血液中酒
    精濃度50 MG/DL或0.05％）即會輕度中毒，造成複雜技巧障
    礙、駕駛能力變壞，肇事率提高為2 倍；呼氣酒精濃度每公
    升0.40毫克時（約合體內血液中酒精濃度80MG/DL 或0.08％
    ），會造成多話、感覺障礙，肇事率提高為6 倍；呼氣酒精
    濃度每達公升0.50毫克時，屬於輕到中度中毒症狀，出現反
    應較慢、感覺降低、影響駕駛之狀況，會造成說話含糊、腳
    步不穩，肇事率提高至7 倍，此分別有行政院國軍退除役官
    兵輔導委員會臺北榮民總醫院88年8 月5 日（88）北總內字
    第26868 號函文及中央警察大學教授蔡中志「對飲酒不能安
    全駕駛之執法研究」報告可憑精神混惑不清狀態（見司法院
    第46期業務研究會蔡志中著對飲酒不能安全駕駛之執法究講
    義）。被告於95年12月21日晚上10時30分許，經檢測其呼氣
    所含酒精濃度高達每公升1.07毫克，業如前述，顯已超出前
    述不能安全駕駛之每公升0.55毫克甚多；又被告駕駛上開自
    小貨車沿公園路直行，竟無故向右偏移，致其右側車身擦撞
    告訴人機車左後側車身之事實，業據證人人乙○○、丙○○
    於原審法院審理時證述明確（見原審卷第40、41頁背面、第
    71頁）。證人乙○○、丙○○於原審法院審理時另證稱：渠
    等機車與被告駕駛之自小貨車擦撞後，被告並未停車，渠等
    遂騎機車上前拍打被告自小貨車車窗，被告之車窗有稍微搖
    下來，對渠等說到我家講，當時被告講話不清楚、有點模糊
    ，帶有酒意的樣子．．．被告開車到公園路與中山路之十字
    路口時已經紅燈，有人在停紅燈，被告的車卻滑行到路中央
    ．．．被告在永豐超商有拿圓撬對空氣亂揮，看起來像發酒
    瘋的樣子．．．被告在永豐超商及上開檳榔攤時，腳步搖晃
    、多話，像喝醉酒的樣子等語（見原審卷第40、41、70、71
    頁）。證人蔡瑞仁（即檳榔攤老闆）於原審審理中亦證稱：
    被告剛到檳榔攤時已經有喝酒，有酒意，因為他比較多話，
    以往他喝酒都會這樣等語（見原審卷第72頁）；證人即員警
    陳文鑑亦證稱：我剛到檳榔攤時，被告對我大聲咆哮，身上
    有很重的酒味．．．我有請被告到交通隊作測試，結果直線
    測試與單腳平衡動作都不穩等語（見原審卷第43頁背面），
    並有卷附刑法第185 條之1 案件測試觀察紀錄表所載：「命
    駕駛人（即被告）做直線測試、單腳平衡動作，駕駛人測試
    直線測試及單腳平衡動作均不正常；查獲、測試或訊問過程
    ，嫌疑人注意力無法集中，身上有濃厚酒味，說話語無倫次
    ，一直重複」等語可資佐證，參以如後所述，被告竟不知其
    與告訴人騎乘之機車發生擦撞，又不記得曾叫告訴人丙○○
    、乙○○跟其返家，復拒絕接受警方對其施以酒測等情觀之
    ，被告駕車與告訴人2 人發生擦撞當時及之後繼續駕駛之過
    程中，確已因受酒精之影響，而產生注意力減退、駕駛能力
    變壞、反應遲鈍、說話含糊、多話等情形，其應已達不能安
    全駕駛之程度無疑。
  (三)被告於警詢時雖辯稱其在受測前曾在永豐超商飲用3 瓶啤酒
    ，又在檳榔攤內飲用3 瓶啤酒云云。惟證人陳文鑑於檢察官
    偵查中結證稱：被告在檳榔攤內飲用之啤酒係罐裝350C.C.
    的，就只有被告手上拿的1 瓶臺灣啤酒，我進去時他還想喝
    ，我就把他手上那瓶啤酒搶過來，據我觀察還剩4分 之3 罐
    等語（見偵查卷第7 頁），證人蔡文瑞（即檳榔攤老闆蔡）
    於警詢時證稱：被告手上拿的臺灣啤酒是他看到警方到場，
    自行到冰箱拿取，他總共約喝1 罐的3 分之1 等語（見偵查
    卷第4 頁現場查訪表），於原審法院審理時證稱：被告當天
    喝350C.C. 罐裝臺灣啤酒1 瓶，還沒有喝完等語（見本院卷
    第72頁），足見其所辯在檳榔攤內飲用3 瓶啤酒云云，並非
    真實。又據證人乙○○、丙○○於原審法院審理時具結證稱
    ：被告在大同北路的超商下車，約停留5 到10分鐘，我記得
    他沒有進到超商裡面，我沒有看到被告拿酒喝，也沒看到他
    跟超商老闆說話等語（見原審卷第41、71頁），況依常情而
    言，被告顯無可能在短短5 到10分鐘內，飲畢3 瓶臺灣啤酒
    ，是其上開所辯顯屬不實。至其雖提出永豐超商出具之證明
    書，欲證明其上開辯解為真，惟該紙證明書屬於被告以外之
    人於審判外之書面陳述，且無法看出製作者為何人，有該證
    明書附卷可憑（見原審卷第45頁），而被告亦表示無法提供
    該超商老闆之年籍資料供本院傳訊到庭作證，並已當庭捨棄
    傳訊該名證人（見原審卷第44頁背面），該證明書所載內容
    之真實性實非無疑，自不得做為證據使用，即無法以此推翻
    證人乙○○、丙○○所為上開證詞，足見被告所辯其在永豐
    超商飲用3 瓶臺灣啤酒云云，亦屬卸責之詞。而被告在受測
    前又飲用罐裝臺灣啤酒3 分之1 或4 分之1 罐之行為，或許
    可能影響其吐氣中酒精濃度值，然本件測得之酒精濃度高達
    每公升1.07毫克，超出標準值（即每公升0.55毫克）甚多，
    再據證人陳文鑑證稱：依其處理酒駕之經驗，於飲用1 瓶大
    瓶的臺灣啤酒及維士比後做測試，酒精濃度會超過每公升0.
    55毫克等語（見原審卷第43頁背面），與一般經驗法則無違
    ，是縱使被告並未飲用該4 分之1 罐啤酒，其吐氣中酒精濃
    度值仍已逾每公升0.55毫克，應無疑義。綜上所述，被告服
    用酒類，不能安全駕駛動力交通工具而駕駛之犯行，事證已
    明，其犯行堪以認定。
  (四)檢察官起訴意旨固認被告於95年12月21日下午5 時飲酒後，
    自其工作處所駕駛上開自小貨車上路時，已達不能安全駕駛
    之程度；惟依被告所述，其在公園路上某公園內尚有飲用大
    瓶臺灣啤酒1 瓶，飲畢後再度開車上路時，才發生告訴人丙○○、乙○○拍打其車窗之事，既無證據證明其所述不實，
    而證人丙○○、乙○○、蔡瑞仁、陳文鑑前開證詞亦無法證
    明被告自長治鄉工作地點駕車時，即已因飲酒而達到不能安
    全駕駛之程度，公訴人就此既未能舉證，本院因此認定被告
    在中山公園飲酒完畢之時，方達不能安全駕駛程度，附此敘
    明。
三、核被告所為，係犯刑法第185 條之3 之服用酒類不能安全駕
    駛動力交通工具而駕駛罪。
四、原判決認被告服用酒類，不能安全駕駛動力交通工具而駕駛
    部分事證明確，據以論罪科刑，固非無見；惟中華民國九十
    六年罪犯減刑條例已經總統於96年7 月4 日公布，自96年7
    月16日施行，被告犯罪時間，在96年4 月24日以前，且非屬
    中華民國96年罪犯減刑條例第3 條所列不予減刑之罪，合於
    減刑條件，原審法院未及予減刑，尚有未洽。被告上訴意旨
    ，認原判決量刑過重，指摘原判決不當，固屬無理由，惟原
    判決既有上開可議，自應由本院將原判決關於服用酒類不能
    安全駕駛動力交通工具而駕駛罪部分撤銷改判。爰審酌被告
    飲用大量酒類，意識已不甚清楚、注意力無法集中，仍駕駛
    車輛上路，顯然漠視一般往來之公眾及駕駛人之用路安全，
    且於89年間，曾因酒後駕駛，經臺灣高等法院高雄分院以89
    年度上易字第235 號判決判處拘役50日，有臺灣高等法院被
    告前案紀錄表附卷可憑，仍不思警惕，再次酒後駕駛，並因
    此肇事，致告訴人丙○○、乙○○受傷，復為影響酒測值之
    正確性以卸免罪責，於警察到達現場時故意飲酒，經警制止
    始停止其飲酒行為，且拒絕接受警方酒測，此經證人陳文鑑
    證述在卷（見原審卷第42頁背面），於接受警方詢問時竟辯
    稱僅在該檳榔攤內飲用啤酒，先前並未飲酒云云，迄偵訊時
    亦未坦承所有犯行，犯後態度不佳，及其犯罪動機、造成之
    損害、智識程度、素行等一切情狀，仍量處有期徒刑五月，
    並諭知如易科罰金以新臺幣1,000 元折算壹日，再依中華民
    國96年罪犯減刑條例第2 條第3 款之規定，減為有期徒刑2
    月又15日，並諭知易科罰金之折算標準。
貳、上訴駁回部分
一、公訴意旨另以：甲○○駕駛上開自小貨車，因前述過失，與
    告訴人丙○○、乙○○騎乘之機車發生擦撞後，明知已肇事
    ，且致使告訴人丙○○、乙○○因而受傷，竟未停留查看，
    逕自加速逃離車禍現場，因認被告甲○○另涉有刑法第185
    條之4 之肇事逃逸罪嫌。
二、公訴人認被告涉有前開肇事逃逸罪嫌，係以證人即告訴人丙○○、乙○○之證述、被告之供述、道路交通事故現場圖、
    道路交通事故調查報告表、相片、診斷證明書等為主要論據
    。訊據被告固坦承有於95年12月21日晚上9 時45分許，駕駛
    上開自小貨車返回其廣東路之住處途中，於行經屏東市○○
    路與中山路交岔路口處時，告訴人丙○○騎乘機車搭載乙○○曾以手拍打其自小貨車駕駛座旁乘客座之窗戶，其並未停
    車而繼續行駛，迄於蔡瑞仁所經營之檳榔攤後，在檳榔攤內
    為警查獲等事實，惟否認肇事逃逸犯行，辯稱：伊不知道有
    與告訴人之機車發生擦撞，告訴人丙○○、乙○○騎機車拍
    伊車窗時，沒有說我撞到他們，伊是因為看到他們的臉色不
    好看害怕才未停車等語。
三、按犯罪事實，應依證據認定之，無證據不得認定犯罪事實；
    不能證明被告犯罪者，應諭知無罪之判決，刑事訴訟法第15
    4 條第2 項、第301 條第1 項分別定有明文。又認定犯罪事
    實所憑之證據雖不以直接證據為限，惟無論其為直接或間接
    證據，均須達於通常一般之人均不致有所懷疑，而得確信其
    為真實之程度，始得據為有罪之認定，若其關於被告是否犯
    罪之證明未能達此程度，而有合理性懷疑之存在，致使無從
    形成有罪之確信，根據「罪證有疑，利於被告」之證據法則
    ，即不得遽為不利被告之認定，此分別有最高法院著有40年
    臺上字第86號、76年臺上字第4986號判例可資參照。又刑法
    於88年4 月21日增訂第185 條之4 ，立法理由係為維護交通
    安全，加強救護，減少被害人之死傷，促使駕駛人於肇事後
    ，能對被害人即時救護，特增設本條關於肇事致人死傷而逃
    逸之處罰規定，用以處罰明知肇事致人死傷而未盡救護義務
    之責及企圖脫免責任之人，該罪係屬故意犯，且本件構成要
    件行為，並非「肇事致人死傷」行為本身，而係肇事致人死
    傷後之「故意逃逸」行為，判斷駕駛人有無逃逸之故意，應
    就客觀事實判斷，如駕駛人對於危險之發生有所認識，明知
    已發生車禍，知悉車禍有人受傷害或死亡之可能，仍駕車離
    去，方足以認定有肇事逃逸之犯意，亦即駕駛人對於駕駛動
    力交通工具肇事致人死傷之事實，駕駛人已有所認識，並進
    而決意擅自逃離現場之主觀心態，具有肇事逃逸故意之犯意
    ，始符合本罪之構成要件，反之，若行為人不知其已肇事並
    致人死傷，縱然逃逸，亦因欠缺主本罪之犯罪構成要件之故
    意，不能繩之以本罪。
四、經查：
  (一)被告駕駛上開自小貨車行經公園路101 號前，車身向右偏移
    ，該小貨車右側車身擦撞告訴人丙○○、乙○○所騎乘在其
    右側同向行駛之機車左後側車身，機車因此失控撞向停放路
    邊之車號077-SJ號自大貨車，告訴人丙○○因而受有雙膝挫
    傷、左小腿擦傷之傷害，乙○○則受有左胸挫傷、右小指擦
    傷等傷害之事實，固據告訴人丙○○、乙○○於原審法院證
    述明確（見原審卷第40-44 、70-71 頁），並有渠等受傷之
    診斷證明書、道路交通事故現場圖、道路交通事故調查報告
    表(一)(二)、相片等附卷可佐（見警卷第19至21、25、26、33-3
    9 頁）。又告訴人丙○○當時並未飲酒，有酒精濃度測定紀
    錄表1 紙在卷可稽（見警卷第23頁），且當時該路段有照明
    、光線良好、路面乾燥、無缺陷、無障礙物、視距良好，有
    前揭道路交通事故調查報告表可證，而車號077-SJ號自大貨
    車之停放亦無違規情形，衡諸常情，告訴人丙○○騎乘機車
    應無無端撞向停放在路邊之自大貨車之理，佐以告訴人丙○○、乙○○於肇事後，立即騎車上前追趕被告，並一路跟隨
    被告至上開檳榔攤，此經被告於原審法院行準備程序時自承
    在卷（見原審卷第13頁背面），足認渠等所證，被告上開自
    小貨車與渠等騎乘之機車發生擦撞致渠等受傷等語，應屬可
    信。
  (二)被告肇事後並未停車察看，亦未詢問告訴人丙○○、乙○○
    是否受傷，且在告訴人丙○○、乙○○騎機車上前拍打其車
    窗後，仍未停車，繼續駕車行經公園路、和平路、勝利路，
    最後在大同北路上開檳榔攤停車，始為警查獲之事實，亦經
    被告供認在卷（見原審卷第13頁背面），核與證人丙○○、
    黃加等證訴相符。再者，丙○○、乙○○拍打被告之自小貨
    車車窗時，有告知被告說「你撞到我們」，被告並回答渠等
    「來我家裡講」，丙○○、乙○○遂一路騎車跟著被告之事
    實，亦經渠等2 人於警詢、原審法院審理時證在卷（見警卷
    第7 、9 頁、原卷第40頁背面、41頁、70頁背面、71頁）。
    被告雖辯稱：丙○○、乙○○並未告以被伊撞到，且其亦未
    表示要告訴人跟伊回家云云。惟丙○○、乙○○當時騎車追
    趕被告之目的係為要求被告停車商談賠償事宜，衡情應無不
    告知渠等遭被告擦撞之理，又倘被告未向丙○○、乙○○說
    「來我家講」等語，丙○○、乙○○見被告置之不理，理應
    會立即報警或以其他方法將被告攔停，以免被告逃逸，豈有
    一路跟著被告駕駛如此遠之距離始報警處理，佐以證人乙○○於原審法院證稱：我們當時跟在被告後方，是想要跟他回
    家談等語（見原審卷第41頁背面），被告應該有告訴丙○○
    、乙○○來我家講」等語無訛。
  (三)被告之自小貨車車身與告訴人丙○○所騎乘機車左後側車身
    發生碰撞時，僅係輕微擦撞，此經證人丙○○於原審法院審
    時證稱：當時是擦撞，沒有撞的很用力，我不知道被告知不
    知道有撞到我們等語（見原審卷第70頁背面、71頁）。證人
    乙○○於本院審理時亦證稱：車子右後車角輕微擦撞到我們
    摩托車，擦撞後我們沒跌倒，機車撞到停在路旁的車子等語
    （見本院卷第38頁）。證人丙○○於本院審理中亦證稱：我
    們機車左邊與被告車子的右後方擦撞等語（見本院卷第41頁
    ）。證人即警員陳文鑑於原審審理中亦證稱：該機車車身沒
    有明顯的刮痕（見原審卷第44頁），依卷附機車相片所示，
    告訴人乙○○、丙○○所指之機車遭撞擊部位確無明顯刮擦
    痕（見警卷第34頁上方相片）；而被告之自小貨車除右後側
    車身有1 巷道橫向刮痕之外，警方並未發現其他撞擊痕跡，
    有採證相片在卷可憑（見警卷第35、36頁）。經原審法院囑
    託警方測量上開自小貨車及與上開機車高度相仿之警用機車
    高度，告訴人丙○○所指之擦撞位置與該自小貨車刮痕之高
    度相距達20至30公分，有測量相片2 張附卷可憑（見原審卷
    第62頁），則該自小貨車刮痕顯非擦撞上開機車左後側車身
    所造成，是被告之自小貨車並未因本件交通事故留下明顯車
    損痕跡；則以該2 車碰撞時均未留下明顯撞擊痕跡及告訴人
    丙○○、乙○○被擦撞後人車並未倒地等情觀之，被告所駕
    駛之自小貨車與丙○○所騎乘之機車確實僅有極輕微之擦撞
    無訛。被告所駕駛之自小貨車與告訴人丙○○所騎乘之機車
    既僅發生輕微之擦撞，擦撞部位係在自小貨車後部，且當時
    已係夜間9 時45分許，而自小貨車與機車既均在行進中，引
    擎運轉聲縱非巨大，然自小貨車之隔音效果異於自小客車，
    此為眾所週知之事實，因此，在自小客車內駕駛車輛之被告
    是否能聽聞車外之撞擊聲實非無疑。證人乙○○於本院審理
    時亦證稱：「（被告當時是否知道他撞到你們？）我判斷他
    不知道他撞到我們」等語（見本院卷第38頁），應非無據。
    是被告確有可能未察覺已經肇事致告訴人2 人受傷之情事。
    證人丙○○於本院審理時雖另證稱：「（被告是否知道他有
    撞到你們？）應該知道，我拍他車窗時，他有說到他家談」
    等語（見本院卷第43頁），應屬其個人推測之詞，並非以實
    際經驗為基礎，自難採為被告不利認定之證據。
  (四)告訴人丙○○、乙○○於原審法院雖證稱渠等有騎機車上前
    拍打被告之自小貨車車窗，並告訴被告「你撞到我們」，被
    告則回答「來我家裡講」等語。惟渠等警詢、審理時所為多
    次證述，可知渠等追上被告時，僅告知被告渠等遭被告撞到
    ，並未告知渠等受傷（見警卷第7 頁、原審卷第40頁背面、
    第70頁背面、第71頁）。渠等2 人於本院審理時亦分別證稱
    ：「（你在拍被告車窗時，被告有無看到你身上有受傷？）
    沒有」、「（被告撞到你後是否知道你有受傷？）應該不知
    道，我只有膝膝蓋受傷」等語（見本院卷第39、43頁）。而
    告訴人乙○○所受傷勢係左胸挫傷、右小指擦傷，告訴人丙○○則係雙膝挫傷、左小腿擦傷等情，有診斷證明書2 紙附
    卷可考（見警卷第25、26頁），且案發時係冬季，渠等受傷
    之左胸、雙膝、左小腿等部位應被衣物遮蓋住，顯非一望而
    知，且告訴人丙○○、乙○○仍立即騎機車追趕被告，又一
    路跟著被告行駛如此遠之路程，告訴人2 人之行動能力絲毫
    未受渠等傷勢所影響，是退步言之，縱認被告於丙○○、乙○○拍打其車窗及告知其已擦撞到渠等騎乘之機車等情時，
    而知悉自己肇事，然告訴人乙○○、丙○○既未告知渠等有
    受傷一事，亦不足以證明被告已知悉告訴人乙○○、丙○○
    確已受傷，核與刑法第185 條之4 之犯罪構成要件以行為人
    須「對於肇事致人死傷之事實，有所認識進而決意擅自逃離
    現場」之主觀要件不合。況就被告當時駕車之情形，告訴人
    丙○○於本院證稱：我們一路騎機車跟著被告，我們可以跟
    的上被告的車子等語（見原審卷第71頁），告訴人乙○○則
    證稱：我們與被告發生車禍後，被告慢慢開，被告之車速比
    同路段正常汽車開的慢等語（見本院卷第40頁背面），參以
    本件事故發生時間係晚上9 時45分許，證人陳文鑑於原審法
    院審理時證稱：我去現場處理時，從公園路到大同北路的交
    通狀況良好，車流稀少，與平常該路段晚上9 點後之交通狀
    況相似等語（見原審卷第43頁背面），當時路上車流量既屬
    稀少，倘被告試圖駕車逃離告訴人之追躡，衡諸常情應非難
    事，乃其非但未加速駛離，竟又自行在大同北路之永豐超商
    及上開檳榔攤停留，任由告訴人乙○○報警處理，益證被告
    並無肇事逃逸之主觀犯意。再者，如前所述，肇事時已係晚
    間9 時45分許，時值夜晚，一般人突遭追趕並拍打車窗，因
    而心生畏懼，恐遭勒索等不測亦屬常情，是被告辯稱因看到
    告訴人乙○○2 人等臉色難看，害怕才未停車等語，亦難謂
    與常情不合，自難憑此遽其當時主觀已明知車禍肇事致告訴
    人2 人受傷，仍決意擅自逃離現場。
  (五)刑法第185 條之4 之立法目的，係為維護交通安全，加強救
    護，減少被害人之死傷，促使駕駛人於肇事後，能對被害人
    即時救護，用以處罰明知肇事致人死傷而未盡救護義務之責
    及企圖脫免責任之人，該罪係屬故意犯，且本件構成要件行
    為，並非「肇事致人死傷」行為本身，而係肇事致人死傷後
    之「故意逃逸」行為，業如前述，則被告於肇事當時因不知
    肇事而未下車察看，且因被告並無法查知告訴人乙○○、丙○○受傷一事，其對於肇事致人受傷而逃逸之行為，並未有
    所認知與意欲，揆諸首揭說明，被告所為並不該當於刑法第
    185 條之4 之構成要件。
  (六)綜上所述，公訴人所提出之證據尚不達於通常一般之人均不
    致有所懷疑，而得確信其為真實之程度，即難據以為被告不
    利認定，被告被訴肇事逃逸之罪嫌自屬不能證明被告犯罪，
    依前開之說明，自應為被告無罪之諭知。
五、原判決認被告肇事逃逸部分犯罪不能證明，而為被告無罪之
    判決，經核原判決此部分並無違誤，檢察官仍執前詞聲明上
    訴，指摘原判決此部分不當，為無理由，應予駁回。
六、被告涉嫌過失傷害部分經原審諭知不受理判決後，未據被告
    或檢察官提起上訴而確定，故不另論列，附此敘明。
據上論結，應依刑事訴訟法第368條、第369 條第1 項前段、第
364 條、第299 條第1 項前段，刑法第185 條之3 、第41條第1
項，刑法施行法第1 條之1 ，中華民國九十六年罪犯減刑條例第
2 條第3 款、第7 條，判決如主文。
本案經檢察官陳國全到庭執行職務。
中　　華　　民　　國　　96　　年　　9 　　月　　29　　日
                  刑事第四庭    審判長法官　蕭權閔
                                      法官　陳吉雄
                                      法官　李嘉興
以上正本證明與原本無異。
酒後駕駛動力交通工具部分不得上訴。
肇事逃逸部分檢察官如不服本判決，應於收受本判決後10日內向
本院提出上訴書狀，其未敘述上訴理由者，並得於提起上訴後10
日內向本院補提理由書狀（均須按他造當事人之人數附繕本）「
切勿逕送上級法院」。
中　　華　　民　　國　　96　　年　　9 　　月　　29　　日
　　　　　　　　　　　　　　　　　　書記官　郭榮芳
附錄本件判決論罪科刑法條：
刑法第185條之3
服用毒品、麻醉藥品、酒類或其他相類之物，不能安全駕駛動力
交通工具而駕駛者，處1 年以下有期徒刑、拘役或3 萬元以下罰
金。
